【裁判字號】    98,上訴,4325
【裁判日期】    990211
【裁判案由】    違反槍砲彈藥刀械管制條例
【裁判全文】
臺灣高等法院刑事判決                98年度上訴字第4325號
上  訴  人
即  被  告  甲○○
                    國民
                    號3樓
指定辯護人  本院公設辯護人周君穎
上列上訴人因違反槍砲彈藥刀械管制條例案件，不服臺灣臺北地
方法院98年度訴字第693號，中華民國98年9月18日第一審判決（
起訴案號：臺灣臺北地方法院檢察署98年度偵字第4308號），提
起上訴，本院判決如下：
    主  文
原判決撤銷。
甲○○未經許可，持有子彈，累犯，處有期徒刑貳年，併科罰金
新臺幣參萬元，罰金如易服勞役，以新臺幣壹仟元折算壹日。扣
案之口徑9mm制式子彈顆均沒收。
    事  實
一、甲○○前有竊盜、恐嚇、違反麻醉藥品管理條例、賭博、違
    反毒品危害防制條例等前科，又於民國97年間，因竊盜案件
    ，經台灣台北地方法院判處有期徒刑3月確定，甫於97年2月
    29日縮刑期滿執行完畢，猶不知悛悔，明知未經許可，不得
    持有具有殺傷力之制式子彈，竟於96年間某日，在臺北市○
    ○區○○街某電子遊樂場內，向真實姓名年籍不詳綽號「阿
    狗」之成年男子，以新台幣（下同）15,000元之代價購得已
    受損不具殺傷力之仿GLOCK廠23型半自動手槍製造之改造手
    槍1支（含彈匣1個，槍枝管制編號：0000000000號）及口徑
    9mm制式子彈6顆（鑑定時已試射3顆），並藏放在臺北市○
    ○區○○路2段372巷101弄12號3樓住處內而持有之。嗣於98
    年2月2日下午4時40分許，為警持搜索票在前開住處床鋪下
    查獲，並扣得上開槍、彈，始悉上情。
二、案經臺北市政府警察局刑事警察大隊報請臺灣臺北地方法院
    檢察署檢察官偵查後起訴。
    理  由
壹、程序方面：
    按被告以外之人於審判外之言詞或書面陳述，除法律有規定
    者外，不得作為證據；又被告以外之人於審判外之陳述，雖
    不符合同法第159條之1至第159條之4之規定，但經當事人於
    審判程序同意作為證據，法院審酌該言詞陳述或書面陳述作
    成時之情況，認為適當者，亦得為證據。當事人、代理人或
    辯護人於法院調查證據時，知有第159條第1項不得為證據之
    情形，而未於言詞辯論終結前聲明異議者，視為有前項之同
    意，刑事訴訟法第159條第1項及第159條之5分別定有明文。
    本判決下列所引用之證據資料，均經依法踐行調查證據程序
    ，當事人於本院言詞辯論終結前亦未聲明異議，本院審酌證
    據資料製作時之情況，均無違法不當及證明力明顯過低之瑕
    疵，亦查無依法應排除其證據能力之情形，認以之作為證據
    應屬適當，皆有證據能力。
貳、實體方面：
  一訊據上訴人即被告甲○○於本院審理時坦承未經上揭許可持
    有制式子彈之事實不諱，並有子彈6顆（鑑定時已試射3顆）
    扣案可資佐證，及查獲當時之現場照片在卷可按（見98年度
    偵字第4308號卷第50頁）。而扣案之子彈6顆（鑑定時已試
    射3 顆）經送鑑定結果，5顆認係口經9mm制式子彈，採取2
    顆試射，可擊發，認具殺傷力。1顆認係口徑9mm制式子彈，
    彈底具撞擊痕跡，經試射，可擊發，認具殺傷力。有內政部
    警政署刑事警察局98年3月9日刑鑑字第0980014879號鑑驗書
    在卷可稽（見上揭偵卷第65至66頁）。經原審再送法務部調
    查局鑑定結果，同認送鑑子彈係9mmLuger制式子彈，具殺傷
    力。有法務部調查局98年7月15日調科參字第09800383250號
    鑑定通知書在卷可憑（見原審卷第34頁、第37頁）。被告上
    開自白與事實相符，堪以採信。又被告於警詢時、偵查中均
    明白供述其係於96年間在臺北市○○區○○街某電子遊樂場
    內以15,000元之代價向真實姓名年籍不詳綽號「阿狗」之成
    年男子購買扣案槍彈，其後於原審審理時始改口稱扣案槍彈
    係「阿狗」質押，抵15,000元債務，日後再贖回云云，要屬
    避重就輕之詞，委無可採。此部分事證明確，被告持有子彈
    犯行堪以認定，應依法論科。
  二核被告所為，係犯槍砲彈藥刀械管制條例第12條第4項之未
    經許可持有子彈罪。按未經許可持有子彈罪，其持有之繼續
    ，為行為之繼續，而非狀態之繼續，亦即一經非法持有子彈
    ，該罪雖告成立，但其完結，須繼續至持有行為終了時為止
    。而犯該條項之罪，有無累犯之適用，自亦應以其持有行為
    終了時，是否在前案受有期徒刑執行完畢後5年以內以決之
    。此與裁判上一罪，適用於累犯時，應以最初行為之犯罪時
    作為計算累犯成立與否之標準不同。被告有事實欄所載犯罪
    前科及刑之執行情形，有本院被告前案紀錄表在卷可按。被
    告持有子彈之行為繼續至98年2月2日下午4時40分許為警方
    查獲時始終了，係在前案受有期徒刑執行完畢後5年以內，
    自屬累犯，應依刑法第47條第1項之規定，加重其刑（最高
    法院81年度臺非字第181號判決要旨參照）。
  三原審對被告論罪科刑，固非無見。惟查：原審誤認扣案之仿
    GLOCK廠23型半自動手槍製造之改造手槍1支（含彈匣1個，
    槍枝管制編號：0000000000號）具有殺傷力，而認被告係以
    一持有行為，同時持有具有殺傷力之改造手槍及子彈，為想
    像競合犯，從一重論以槍砲彈藥刀械管制條例第8條第4項之
    持有改造手槍罪。未就被告所涉持有改造手槍犯行，不另為
    無罪之諭知（詳如後述），自有未當。原判決既有上述可議
    ，自應由本院予以撤銷改判。爰審酌被告素行不佳、持有子
    彈之數量、持有之時間，兼衡其犯罪之動機、目的、手段、
    其智識程度、犯罪所生危害，及犯後態度等一切犯罪情狀，
    量處如主文第2項所示之刑，並就罰金刑部分諭知易服勞役
    之折算標準。扣案之口徑9mm制式子彈3顆，均係違禁物，應
    依刑法第38條第1項第1款之規定併予宣告沒收。至於鑑定過
    程中取樣試射之制式子彈3顆，均已因試射擊發而失其違禁
    物之性質，故不予宣告沒收。
  四公訴意旨另以：被告明知未經許可，不得持有可發射子彈具
    有殺傷力之槍枝，竟未經許可，於96年間某日，在臺北市○
    ○區○○街某電子遊樂場內，向真實姓名年籍不詳綽號「阿
    狗」之成年男子購買可發射子彈具殺傷力之仿GLOCK廠23型
    半自動手槍製造之槍枝換裝土造金屬槍管而成之改造手槍1
    支（含彈匣1個，槍枝管制編號：0000000000號），並藏放
    於臺北市○○區○○路2段372巷101弄12號3樓住處內，嗣於
    98年2月2日16時40分許，為警持搜索票在前開住處查獲，並
    扣得上開槍彈。因認被告此部分尚涉有槍砲彈藥刀械管制條
    例第8條第4項之持有具殺傷力之改造手槍罪嫌云云。按犯罪
    事實應依證據認定之，無證據不得認定其犯罪事實，又不能
    證明被告犯罪者，應諭知無罪之判決，刑事訴訟法第154條
    第2項、第301條第1項定有明文。又認定犯罪事實所憑之證
    據，雖不以直接證據為限，間接證據亦包括在內，然而無論
    直接或間接證據，其為訴訟上之證明，須於通常一般之人均
    不致有所懷疑，而得確信其為真實之程度者，始得據為有罪
    之認定，倘其證明尚未達到此一程度，而有合理之懷疑存在
    、無從為有罪之確信時，自應為無罪之判決（最高法院76年
    臺上字第4986號判例意旨參照）。訊據被告矢口否認有何持
    有具殺傷力之改造手槍犯行，辯稱：扣案槍枝已受損，不能
    擊發，沒有殺傷力等語。經查：扣案手槍經送內政部警政署
    刑事警察局鑑定結果，雖認係屬改造手槍，由仿GLOCK廠23
    型半自動手槍製造之槍枝，換裝土造金屬槍管而成，擊發功
    能正常，可供擊發適用子彈使用，認具殺傷力，有前揭鑑驗
    書在卷可按。惟經原審再送法務部調查局鑑定結果卻認：「
    一附頁照片一送鑑槍枝（管制編號0000000000）係以仿奧大
    利GLOCK2 39x19型式，由金屬及塑膠製成，以打擊底火方式
    擊發之模擬槍械，經換裝口徑約9mm具6條右旋膛線之土造金
    屬槍管改造而成，如照片二、三、四。二經檢視送鑑槍枝滑
    套部分欠缺拉彈勾，拉彈勾機構之前導桿、彈簧、後導桿（
    如照片五左端）等零件脫落，又滑套部位擊發機構撞針前緣
    裂損塊狀金屬（如照片五右端）剝落，撞針受損不輕，如照
    片六、七、八。三前述送鑑槍枝滑套、撞針座等零組件係低
    強度金屬材質製成，雖換裝金屬材質強度較佳土製槍管，然
    其整體結構強度不適合擊發制式子彈，依槍枝受損現狀認係
    過度使用所致。四前述送鑑槍枝經機械操作其扳機與撞針擊
    發機構連動功能尚可，撞針力道足，認其仍能夠擊發適合其
    使用於近距離具殺傷力之土造子彈，惟由於槍枝已呈前述受
    損瑕疵狀態，於持續使用過程該撞針座組有持續惡化隨時崩
    裂潰損完全故障之虞。…」有前揭鑑定通知書在卷可考。經
    本院再函請法務部調查局補充說明鑑定結果則認：「…二本
    案送鑑槍枝滑套部位拉彈勾機構零件脫落欠缺，不會妨礙擊
    發機構之撞針前擊子彈底火功能，但會因沒有勾拉子彈底緣
    功能，影響彈殼之退膛動作，並可能造成槍枝卡彈情形。三
    本件送鑑槍枝滑套部位擊發機構撞針前緣裂損塊狀情形，致
    撞針基座無法完全保護撞針固守原位，依送鑑時狀況其尚能
    容撞針打擊發射適合其使用之子彈。四制式子彈構造有其一
    定的結構與規格，土造子彈則否，擊發制式子彈之槍械相對
    地亦需具備相當的結構與強度，而擊發土造子彈之槍械則無
    需高標之要求。五送鑑槍枝經檢視其撞針之撞擊力道尚不足
    以擊發制式子彈之底火，以引爆其中的發射藥進而發射彈頭
    ，故不適合擊發制式子彈，倘送鑑槍枝得擊發制式子彈，依
    該槍枝現有的撞針機構狀況，認因子彈擊發火藥產生之壓力
    將嚴重崩裂潰損，並有危及射擊人員之處。六本案送鑑槍枝
    經機械操作其扳機與撞針機造連動功能尚可，撞針力道足，
    復由其材質、結構強度及經辦案例經驗，認送鑑槍枝雖不足
    以擊發制式子彈，但仍能夠擊發適合其使用於近距離具殺傷
    力之土造子彈，由於送鑑槍枝撞針機構已受損，發射土造子
    彈，亦可能肇致槍枝爆裂受損，進而危及射擊人員。」有該
    局98年12月17日調科參字第09800622150號函在卷可憑（見
    本院卷第31至32頁）。而證人即法務部調查局承辦人鄭如龍
    到庭證稱：依照槍枝現狀「再一次」擊發土造子彈時，未必
    保證不會爆裂，亦即有最後一擊就爆裂的可能。土造子彈的
    火藥量較低，爆裂的可能就較低，火藥量較高，爆裂的風險
    就較高。槍枝爆裂時彈頭仍會循槍管方向射出，動能要看爆
    裂情況，是否會超過20焦耳/平方公分，要視土造子彈的火
    藥量而定。槍枝爆裂時，由於扣案槍枝係低強度金屬製成的
    改造槍枝，無法預測零件飛射之方向，可能會傷及射擊人員
    等語（見本院卷第48頁）。由上，本件內政部警政署刑事警
    察局之鑑定結果，毫未考量扣案槍枝撞針機構之受損狀況，
    即認扣案槍枝擊發功能正常，可擊發適用子彈，具有殺傷力
    ，其鑑定過程未盡確實，鑑定結果自非可採。又殺傷力之標
    準，為在最具威力的適當距離，以彈丸可穿入人體皮肉層之
    動能為基準，參考日本科學警察之研究結果，彈丸單位面積
    動能達20焦耳/平方公分，即足以穿入人體皮肉層。而法務
    部調查局鑑定結果，固同認扣案槍枝仍能夠擊發適合其使用
    於近距離具殺傷力之土造子彈，惟無法排除「再一次」擊發
    時槍枝同時爆裂之可能性，而槍枝爆裂時彈頭雖仍能循槍管
    之方向射出，然其動能非必超過20焦耳/平方公分，需視土
    造子彈的火藥量而定，且爆裂時槍枝零件飛射，可能會傷及
    射擊人員。足見扣案槍枝之撞針機構已嚴重受損有重大瑕疵
    ，足以影響殺傷力之有無，自不能僅以性能檢驗法遽認扣案
    槍枝具有殺傷力。再者，扣案槍枝「再一次」擊發時即有可
    能爆裂，射擊時具相當危險性。若強求鑑定機關不顧危險，
    尋找適合扣案槍枝擊發且發射動能可達20焦耳/平方公分之
    土造子彈，續以動能測試法測試，再據以認定扣案槍枝具有
    殺傷力，顯非正常合理。本件既無法確認扣案槍枝「再一次
    」擊發時不會爆裂，及射出之適用子彈動能可達20焦耳/平
    方公分以上。本諸罪疑唯輕原則，應認扣案槍枝撞針機構已
    受損，不具殺傷力。此部分不能證明被告有槍砲彈藥刀械管
    制條例第8條第4項之持有具殺傷力之改造手槍罪犯行，原應
    為無罪之諭知，惟公訴意旨認為此部分與上開有罪部分有想
    像競合犯之裁判上一罪關係，爰不另為無罪之諭知。
據上論斷，應依刑事訴訟法第369條第1項前段、第364條、第299
條第1項前段，槍砲彈藥刀械管制條例第12條第4項，刑法第11條
前段、第47條第1項、第42條第3項前段、第38條第1項第1款，判
決如主文。
本案經檢察官李良忠到庭執行職務。
中    華    民    國    99    年     2    月    11    日
                  刑事第七庭  審判長法  官  宋明蒼
                                    法  官  趙功恆
                                    法  官  楊智勝
以上正本證明與原本無異。
如不服本判決，應於收受送達後10日內向本院提出上訴書狀，其
未敘述上訴之理由者並得於提起上訴後10日內向本院補提理由書
（均須按他造當事人之人數附繕本）「切勿逕送上級法院」。
                                    書記官  林桂玉
中    華    民    國    99    年    2     月    23    日
附錄：本案論罪科刑法條全文
槍砲彈藥刀械管制條例第12條第4項
未經許可，持有、寄藏或意圖販賣而陳列子彈者，處5 年以下有
期徒刑，併科新台幣300萬元以下罰金。


司法院資訊處製作；財團法人民間司法改革基金會備份。
